【裁判字號】    98,交上訴,1065
【裁判日期】    981231
【裁判案由】    公共危險等
【裁判全文】
臺灣高等法院臺南分院刑事判決      98年度交上訴字第1065號
上  訴  人  臺灣雲林地方法院檢察署檢察官
被      告  甲○○
            丁○○
上列上訴人因被告公共危險等案件，不服臺灣雲林地方法院97年
度交訴字第71號中華民國98年9月22日第一審判決（起訴案號：
臺灣雲林地方法院檢察署97年度偵字第5285號），提起上訴，本
院判決如下：
    主  文
原判決撤銷。
甲○○犯業務過失致人於死罪，處有期徒刑壹年肆月；又犯不能
安全駕駛動力交通工具罪，累犯，處有期徒刑肆月。又犯肇事致
人死亡逃逸罪，累犯，處有期徒刑玖月。應執行有期徒刑貳年。
緩刑伍年。
丁○○犯過失致人於死罪，處有期徒刑玖月。又犯不能安全駕駛
動力交通工具罪，處有期徒刑月。應執行有期徒刑拾月。緩刑
貳年。
    事  實
一、甲○○前因竊盜案件，經以88年上易字第823號判處有期徒
    刑一年及刑前強制工作三年，又因竊盜案件，經臺灣雲林地
    方法院於以88年易字第758號判處有期徒刑五月，上開2 罪
    合併定應執行有期徒刑一年四月確定，而於民國92年11月7
    日因縮短刑期而執行完畢。甲○○以經營機車行為業，平日
    駕駛車牌號碼7863－UJ號自小貨車載運待修機車回機車行修
    理，駕駛為其附隨業務。於97年10月8日晚間10時許，在雲
    林縣水林鄉○○村○○街16號住處飲用啤酒3罐後，已達不
    能安全駕駛之狀態，猶駕駛前開自小貨車，沿雲林縣水林鄉
    ○○路由東往西方向行駛，於同日晚間10時54分許，行經上
    開路段之水林35號電桿前，原亦應注意車前狀況，隨時採取
    必要之安全措施，且依當時天候晴，夜間有照明，柏油路面
    乾燥、無缺陷、無障礙物，視距良好，並無不能注意之情事
    ，竟疏未注意車前狀況，適丁○○於同日晚間6時許，在雲
    林縣水林鄉○○村○○○○路水林35號電桿附近某處，飲用
    藥酒半杯及啤酒2杯後，於同日晚間10時許，已達不能安全
    駕駛之狀態，竟騎乘車牌號碼MBA－608號重機車，搭載劉文
    壇沿雲林縣水林鄉○○路自東往西行經該處，原亦應注意兩
    車併行之間隔，隨時採取必要之安全措施，當時又無不能注
    意之情形，甲○○所駕駛之7863－UJ號自小貨車右前車頭，
    與丁○○駕駛之MBA－608號重機車左側車身發生撞擊，致丁○○及劉文壇人車倒地，丁○○因之受有左側腓骨骨折、左
    膝撕裂傷、頸部挫傷及臉部擦傷之傷害而送醫急救，經抽取
    丁○○血液送驗，其酒精濃度測定值達11 9mg/dL（換算呼
    氣檢測值為每公升0.595毫克）；劉文壇亦因之受有頭部外
    傷及肋骨骨折等傷害，經送醫急救無效，而於97年10月19日
    上午9時6分許，在劉文壇位於雲林縣水林鄉○○村○○路50
    號住處，因多重器官衰竭死亡。而甲○○於肇事後，竟未下
    車查看即起意逃離現場，嗣經警循線至甲○○位於上開東陽
    街16號住處，發現其肇事時所駕駛之上開自小貨車而查獲，
    並於97年10月9日凌晨1時9分許，對甲○○施以酒精濃度測
    試，測得呼氣酒精濃度為每公升0.57毫克。又丁○○於肇事
    後經送醫急救後，在未被有偵查犯罪職權之機關或公務員知
    悉前，即於案發翌日（9日）經警方人員進行訪談時，承認
    其為機車駕駛人，因而自首接受裁判。
二、案經劉文壇之子丙○○及丁○○分別訴由雲林縣警察局北港
    分局報告臺灣雲林地方法院檢察署檢察官偵查起訴。
    理  由
壹、關於證據能力部分：
  (一)按被告以外之人於審判外之言詞或書面陳述，除法律有規定
    者外，不得作為證據，刑事訴訟法第159條第1項定有明文。
    惟被告以外之人於偵查中向檢察官所為之陳述，除顯有不可
    信之情況者外，得為證據；被告以外之人於審判外之陳述，
    雖不符刑事訴訟法第159條之1至第159條之4規定得為證據之
    情形，而經當事人於審判程序同意作為證據，法院審酌該言
    詞陳述或書面陳述作成時之情況，認為適當者，亦得為證據
    ，刑事訴訟法第159條之1第2項及第159條之5第1項分別定有
    明定。
  (二)經查被害人劉文壇家屬丙○○、乙○○於警詢中之陳述、告
    訴人丁○○於警詢及偵查中之陳述（對於被告甲○○而言）
    ，甲○○於警詢及偵查中之陳述（對於被告丁○○而言），
    與道路交通事故現場圖、道路交通事故調查報告表(一) 、(
    二)、被告甲○○之刑法第185條之3案件測試觀察紀錄表、
    酒精測定紀錄表、被告丁○○於財團法人中國醫藥大學北港
    附設醫院之藥物血中濃度檢驗單、中國醫藥大學北港附設醫
    院診字第0971000335號診斷證明書、雲林縣警察局北港分局
    道路交通事故肇事人自首情形記錄表、被告甲○○及被告丁○○之違規舉發通知單、97年10月10日之勘驗現場筆錄、MB
    A-608號重機車車籍資料、臺灣雲林地方法院檢察署97年10
    月19日相驗筆錄、相驗屍體證明書、檢驗報告書各1份等，
    雖均屬被告甲○○、丁○○本人以外之人於審判外之言詞或
    書面陳述，然經被告2人與檢察官同意作為證據使用，復經
    本院審酌該言詞或書面陳述作成時之情況，亦無不當或有何
    顯不可信之情形，依上規定，應認具有證據能力，得作為
    本件證據使用。
貳、有罪部分：
一、經查：
  (一)上開犯罪事實，均業據被告甲○○、丁○○於本院審理時坦
    承不諱，核與被害人劉文壇家屬丙○○、乙○○於97年10月
    19日警詢及檢察官訊問時之陳述（相驗卷第16頁至第18頁、
    第49頁）、丁○○於97年10月9日之道路交通事故訪談記錄
    表之陳述、97年10月10日警詢與97年10月27日檢察官訊問時
    之陳述（警卷第4頁，偵卷第15頁至第17頁、第32頁至第33
    頁）情節大致相符。並有道路交通事故現場圖（警卷第5頁
    ）、道路交通事故調查報告表(一)、(二)（警卷第6頁至第7
    頁）、被告甲○○之刑法第185條之3案件測試觀察紀錄表（
    警卷第8頁）、被告甲○○之酒精測定紀錄表（警卷第9頁）
    、違規舉發通知單2份（相驗卷第35、36頁）、97年10月10
    日之勘驗現場筆錄（偵卷第9頁）、MBA-608號重機車車籍資
    料（偵卷第63頁）、被告丁○○於財團法人中國醫藥大學北
    港附設醫院之藥物血中濃度檢驗單（警卷第11頁）、中國醫
    藥大學北港附設醫院診字第0971000335號診斷證明書（警卷
    第21頁）、雲林縣警察局北港分局道路交通事故肇事人自首
    情形記錄表（相驗卷第19頁）各1份與現場及勘驗照片共照
    片56張（警卷第12至第18頁，偵卷第18頁至第28頁）可為佐
    證。足認被告甲○○、丁○○所為自白與事實相符，可堪採
    信，其等所犯上開各罪，均足以認定。
  (二)而被害人劉文壇因本件車禍受有頭部外傷、肋骨骨折等傷害
    ，經送醫急救無效，仍於97年10月19日上午9時6分許，在劉
    文壇位於雲林縣水林鄉○○村○○路50號住處，因多重器官
    衰竭死亡，此復有臺灣雲林地方法院檢察署97年10月19日相
    驗筆錄、相驗屍體證明書、檢驗報告書各1份，與相驗照片
    10張（相驗卷第45頁至第50頁、第52頁至第66頁）附卷可稽
    。
  (三)按汽車行駛時，駕駛人應注意車前狀況及兩車併行之間隔，
    並隨時採取必要之安全措施；再汽車駕駛人有飲用酒類或其
    他類似物後其吐氣所含酒精濃度超過每公升0.25毫克或血液
    中酒精濃度超過百分之0.05以上，不得駕車，道路交通安全
    規則第94條第3項、第114條第2款分別定有明文。被告甲○○、丁○○均為汽車（包括機器腳踏車）駕駛人，其等酒後
    不應駕車，然被告甲○○經呼氣測試酒測值已達0.57MG/L；
    而被告丁○○當時抽血檢驗酒精濃度119.0MG/DL，經換算呼
    氣值為0.595 MG/L，又其等駕駛行經上開車禍地點，自應注
    意上開道路交通安全規則之規定，且肇事當時天候晴，夜間
    有照明，柏油路面乾燥、無缺陷、無障礙物，視距良好等情
    ，有上開道路交通事故調查報告表在卷可參，則依當時情形
    ，被告甲○○、丁○○並無不能注意之情事，竟均疏未注意
    ，肇致本件車禍，其2人自屬有過失。其次，觀諸車禍發生
    後車牌號碼MBA－608號重機車，及7863－UJ號自小貨車勘驗
    照片（偵卷第18頁至第27頁），MBA－608號重機車遭撞擊的
    地方為機車左側腳踏板與引擎處，並非是機車正後方，因該
    機車後方車牌完整，並未有遭撞擊扭曲之情形；且7863－UJ
    號自小貨車撞擊點，由右前車身油漆掉落與右前車輪刮痕情
    形，顯示撞擊位置是由右前車頭至右前輪上方的車身處，因
    而本件車禍之發生，並非係被告甲○○駕車，自後方追撞被
    告丁○○所騎乘之機車，而係被告甲○○酒後駕車、車速過
    快，未注意車前狀況，被告丁○○當時酒後無法安全駕駛，
    騎乘機車發生行駛不穩定之偏移情形，又疏未注意兩車併行
    之間隔，因此肇致本件車禍發生，益徵被告甲○○、丁○○
    於本件車禍發生確均有過失。又被害人劉文壇乃因本件車禍
    而死亡，被告甲○○、丁○○之過失行為與被害人劉文壇之
    死亡間有相當因果關係，亦堪以認定。
  (四)雖被告甲○○於本院審理中供稱伊認為機車是死者劉文壇所
    騎，被告丁○○亦陳稱機車是否伊所騎的，伊沒法想起來云
    云。然被告甲○○對於機車是死者劉文壇所騎乙節，並未提
    出任何可供查證之資料以實其說，自難遽予採信。另查，機
    車確為被告丁○○所騎之事實，不僅被告丁○○先於97年10
    月9日初次警詢即供稱「我載劉文壇」等語，有道路交通事
    故談話紀錄表可憑（見相驗卷第15頁）；繼於97年10月10日
    調查筆錄也坦承機車是伊所騎（見相驗卷第13頁）；同時本
    院準備程序中復供承「我認罪，我是自首」等語，已足認機
    車確是被告丁○○所騎無誤。此外，衡情因機車駕駛人騎乘
    機車時會握著把手，所以車禍事故發生時會握著把手一同滑
    行，有時機車倒地時，駕駛人的腳還會被機車夾住，經驗上
    會距離機車位置較近處，而後座乘客因為缺乏支撐力量，所
    以車禍發生直接撞擊後，會落在距離機車較遠處。而依道路
    交通事故現場圖所示（警卷第5頁）丁○○位於倒地機車的
    西側，大約50公分到1公尺處，機車往西側7.2公尺有劉文壇
    的血跡，就是現場圖中有一塊紅色的地方，亦可供認定案發
    當時，上開機車係由事故發生後距離機車較近之被告丁○○
    所騎乘，搭載離機車距離較遠之劉文壇，與事實較相符合。
  (五)綜上所述，本件事證已臻明確，被告甲○○、丁○○上開犯
    行，均足以認定，均應依法論科。
二、論罪科刑：
  (一)按刑法上所謂業務，係指個人基於其社會地位繼續反覆所執
    行之事務，其主要部分之業務固不待論，即為完成主要業務
    所附隨之準備工作與輔助事務，亦應包括在內（最高法院71
    年台上1550號判例參照）。查被告甲○○於本院審理中供承
    「我開機車行，修理機車有時載運別人壞的機車回來修理。
    」等語，足見被告駕駛小貨車，係與其執行修車業務有直接
    、密切關係之準備工作與輔助事務，是被告駕駛上開小貨車
    ，自屬被告附隨業務，被告自應負較高注意義務，故本件被
    告甲○○因其過失行為，發生致被害人死亡結果，自應負業
    務過失致死之刑責。起訴意旨認被告甲○○所為係犯同法第
    276條第1項過失致人於死罪，尚有未洽，惟其起訴範圍之社
    會基本事實相同，起訴法條應予變更。核被告甲○○所為，
    係犯刑法第185條之3之交通危險罪、第185條之4肇事逃逸罪
    及第276條第2項業務過失致人於死罪。又核被告丁○○所為
    ，係犯刑法第185條之3之交通危險罪及第276條第1項過失致
    人於死罪。
  (二)被告甲○○所犯上開3罪，被告丁○○所犯上開2罪，均犯意
    各別，行為互殊，應予分論併罰。
  (三)又被告甲○○有前述犯罪事實欄所記載之前科紀錄，此亦有
    臺灣高等法院被告前案紀錄表1份附卷足憑，故其於受有期
    徒刑執行完畢後，5年內故意再犯有期徒刑以上之刑法第185
    條之3之交通危險罪、同法第185條之4肇事逃逸罪，依刑法
    第47條第1項規定，均為累犯，均應依法加重其刑。再按道
    路交通管理處罰條例第86條第1項規定：「汽車駕駛人，無
    駕駛執照駕車、酒醉駕車、吸食毒品或迷幻藥駕車、行駛人
    行道或行經行人穿越道不依規定讓行人優先通行，因而致人
    受傷或死亡，依法應負刑事責任者，加重其刑至二分之一。
    」被告甲○○、丁○○均酒後駕車，致劉文壇死亡，其等分
    別所犯刑法第276條第2項業務過失致人於死罪、同法第276
    條第1項之過失致人於死罪，均應加重其刑二分之一。
  (四)另被告丁○○因車禍受傷經送醫後，於過失致死犯行未被任
    何有偵查犯罪職權之公務員發覺前，即於警方據報前往現場
    處理翌日（9日）在醫院製作談話紀錄表之第1時間，承認其
    為機車駕駛人，因而自首接受裁判，有雲林縣警察局北港分
    局道路交通事故肇事人自首情形記錄表1份（相驗卷第19頁
    ）在卷可參，就被告丁○○過失致人於死部分犯行，應依刑
    法第62條前段規定，減輕其刑。惟就刑法第185條之3之交通
    危險罪部分，被告丁○○車禍發生當日因受傷經送往財團法
    人中國醫藥大學北港附設醫院診療時，經該院以抽血檢驗酒
    精濃度為119.0MG/DL，經換算呼氣值為0.595MG/L，此有該
    院藥物血中濃度檢驗單1份（警卷第11頁）可憑，其醉態駕
    駛犯行即已為到場處理員警所知悉，且翌日員警製作談話紀
    錄表時被告丁○○亦未主動表明酒後駕車情事，有前揭談話
    紀錄表可參，尚與自首規定之要件未合，附此說明。
三、撤銷原判決之理由：
  (一)原審以被告甲○○、丁○○2人罪證明確，因予論罪科刑，
    固非無見。惟1.被告2人因酒後駕車致被害人劉文壇死亡，
    分別觸犯業務過失致人於死罪及過失致死罪，依道路交通管
    理處罰條例第86條第1項規定均應加其刑二分之一，原判決
    漏未予加重其刑，自有未洽；2.又被告甲○○，所犯肇事逃
    逸罪其法定刑為有期徒刑六月以上五年以下，酒後駕車之交
    通危險罪其法定刑則為一年以下有期徒刑、拘役或科或併科
    15萬元以下罰金，且被告甲○○為累犯，而原審就肇事逃逸
    罪部分僅量處有期徒刑七月，對法定刑較低之交通危險罪部
    分卻也量處有期徒刑七月；另被告丁○○並無任何前科，初
    犯交通危險罪即量處有期徒刑五月亦嫌過重，是原審量刑實
    有違比例原則，亦有未洽。3.另被告甲○○被訴過失傷害（
    應係業務過失傷害）部分，檢察官既認與業務過失致死部分
    有想像競合犯之裁判上一罪關係，且告訴人丁○○於原審已
    撤回告訴，則原審僅須於理由欄中敘明不另為不受理之諭知
    即可，而無需於主文中為不受理之諭知，原審疏未詳查致於
    主文中另為不受理之諭知，尚有未洽。是檢察官上訴指摘原
    判決漏未適用道路交通管理處罰條例第86條第1項加重其刑
    規定，及酒後駕車部分，量刑過重，另就被告甲○○肇事逃
    逸部分量刑過輕，且對告訴人丁○○過失傷害部分，依後所
    述，應不需另為公訴不受理之諭知，為有理由，自應由本院
    予以撤銷改判。
  (二)爰審酌被告甲○○素行未佳，被告丁○○未有前科紀錄，素
    行良好，其2人均酒後駕車，酒精濃度分別為每公升0.57毫
    克與0.595毫克，並因上開所述過失情形發生本件車禍事故
    ，導致被害人劉文壇受傷死亡之結果，造成其家屬無法抹滅
    之傷痛，又被告甲○○於車禍肇事後開車逃離現場，棄被告
    丁○○、劉文壇於不顧，逃避其責任，並不可取，惟考量被
    告甲○○犯後坦承所有犯行，並將其所有之土地、房屋出售
    ，以求與被害人劉文壇家屬和解，除強制汽車責任險部分外
    已賠償被害人家屬新臺幣（下同）150萬元，有其與劉文壇
    家屬之和解書1份（原審卷第69頁）可參，顯見其深切悔悟
    之意，被告丁○○於第一時間已坦承騎乘機車肇事犯行，暨
    其自承家中有父、母親，與哥哥留下2個小孩待其撫養等一
    切情狀，分別量處如主文所示之刑，並各定其應執行刑。
  (三)再按刑法第74條第2款（按：現行法同條第1項第2款）所稱
    「5年以內」未曾受有期徒刑以上刑之宣告，應以後案宣示
    判決之時，而非以後案犯罪之時，為其認定之基準；即後案
    「宣示判決時」既已逾前案有期徒刑執行完畢或赦免後5年
    以上，雖後案為累犯，但累犯成立之要件與宣告緩刑之前提
    要件（即刑法第74條第1款、第2款所示之情形，按：現行法
    同條第1項第1款、第2款）本不相同，且法律亦無限制累犯
    不得宣告緩刑之規定。故成立累犯者，若符合緩刑之前提要
    件，經審酌後，認其所宣告之刑以暫不執行為適當者，仍非
    不得宣告緩刑（最高法院92年第18次刑事庭會議決議參照）
    。是本院斟酌被告甲○○雖於88年間曾因故意犯罪受有期徒
    刑以上刑之宣告，並於92年11月7日縮短刑期而執行完畢，
    構成累犯，然至本件判決宣示時已超過5年，其間並未受其
    他有期徒刑以上刑之宣告，又其犯後坦承全部犯行，態度良
    好，並與被害人家屬達成和解，已賠償被害人家屬150萬元
    ，顯見其深切悔悟之意；而被告丁○○素行良好，亦因此車
    禍事件受傷，堪信其等均係因一時失慮、疏忽，致罹刑典，
    經此偵、審程序之教訓，當能知所警惕，信無再犯之虞，另
    參酌檢察官於本院審理時亦請求給予被告2人緩刑之機會，
    是本院以為其2人所宣告之刑均以暫不執行為適當，爰就被
    告甲○○、被告丁○○分別依刑法第74條第1項第2款、第1
    款之規定，各宣告緩刑五年、緩刑二年，以啟自新。
、不另為公訴不受理部分：
一、公訴意旨略以：被告甲○○於97年10月8日晚間10時許，在
    雲林縣水林鄉○○村○○街16號住處飲用啤酒3罐後，已達
    不能安全駕駛之狀態，猶駕駛車牌號碼7863－UJ號自小貨車
    ，沿雲林縣水林鄉○○路由東往西方向行駛，於同日晚間10
    時54分許，行經上開路段之水林35號電桿前，原亦應注意車
    前狀況，隨時採取必要之安全措施，且依當時天候晴，夜間
    有照明，柏油路面乾燥、無缺陷、無障礙物，視距良好，並
    無不能注意之情事，竟疏未注意車前狀況，適告訴人丁○○
    於同日晚間10時許，騎乘車牌號碼MBA－608號重機車，搭載
    劉文壇沿雲林縣水林鄉○○路自東往西行經該處，7863－UJ
    號自小貨車自後追撞MBA－608號重機車，致丁○○及劉文壇
    （劉文壇部分詳前述）人車倒地，丁○○因而受有左側腓骨
    骨折、左膝撕裂傷、頸部挫傷及臉部擦傷等傷害，因認被告
    甲○○涉犯刑法第284條第1項前段之過失傷害罪嫌。
二、按告訴乃論之罪，告訴人於第一審辯論終結前得撤回其告訴
    ，又告訴經撤回者，應諭知不受理之判決，並得不經言詞辯
    論為之，刑事訴訟法第238條第1項、第303條第3款、第307
    條分別定有明文。
三、查本件告訴人丁○○告訴被告甲○○過失傷害案件，檢察官
    起訴書認係觸犯刑法第284條第1項前段之過失傷害罪嫌云云
    。惟查，被告甲○○乃開機車行為業，修理機車有時需載運
    別人壞的機車回來修理，是被告駕駛上開小貨車，自屬被告
    附隨業務，已如前述，故被告甲○○因上開過失行為致告訴
    人丁○○受傷，其行為應係構成刑法第284條第2項前段之業
    務過失傷害罪。起訴意旨所認雖有未洽，但依同法第287條
    前段之規定，刑法第284條不論第1項或第2項規定均須告訴
    乃論，茲據告訴人丁○○於98年9月8日原審審理時當庭撤回
    告訴，有該次審理筆錄及刑事陳報狀、和解書與附件等（原
    審卷第86頁至第90頁、第99頁）在卷可稽。起訴意旨認被告
    甲○○對被害人劉文壇所犯之業務過失致死及對告訴人丁○○所犯業務過失傷害部分，係單一過失行為觸犯之數罪名，
    為想像競合犯，故此部分爰不另為不受理之諭知。
肆、據上論斷，應依刑事訴訟法第369條第1項前段、第364條、
    第299條第1項前段、第300條，刑法第185條之3、第185條之
    4、第276條第1項、第2項、第47條第1項、第51條第5款、第
    62 條前段、第74條第1項第1款、第2款，刑法施行法第1條
    之1，道路交通管理處罰條例第86條第1項，判決如主文。
本案經檢察官郭珍妮到庭執行職務。
中    華    民    國    98    年    12    月    31    日
                  刑事第四庭    審判長法  官  吳志誠
                                      法  官  吳森豐
                                      法  官  彭喜有
以上正本證明與原本無異。
被告丁○○部分：不得上訴。
被告甲○○部分：不能安全駕駛動力交通工具罪，不得上訴；業
務過失致死罪及肇事逃逸罪，如不服判決應於送達後10日內向本
院提出上訴書狀，其未敘述上訴理由者，並得於提起上訴後10日
內向本院補提理由書（均須按他造當事人之人數附繕本）「切勿
逕送上級法院」。
                                      書記官  黃子起
中    華    民    國    98    年    12    月    31    日

司法院資訊處製作；財團法人民間司法改革基金會備份。
